臺灣桃園地方法院小額民事判決
111年度壢小字第279號
原      告  李品瑢  

被      告  黃桂良  
訴訟代理人  黃雅惠  
上列當事人間請求損害賠償事件，本院於民國111年4月7日言詞
辯論終結，判決如下：
    主    文
被告應給付原告新臺幣11,150元，及自民國110年12月20日起至
清償日止，按週年利率百分之五計算之利息。
原告其餘之訴駁回。
訴訟費用新臺幣1,000元由被告負擔新臺幣148元，餘由原告負擔
。
本判決原告勝訴部分得假執行。
    理由要領
一、按因故意或過失，不法侵害他人之權利者，負損害賠償責任
    ；汽車、機車或其他非依軌道行駛之動力車輛，在使用中加
    損害於他人者，駕駛人應賠償因此所生之損害，民法第184
    條第1項前段、第191條之2前段定有明文。汽車行駛時，駕
    駛人應注意車前狀況及兩車並行之間隔，並隨時採取必要之
    安全措施；汽車迴車時，應依下列規定：五、汽車迴車前，
    應暫停並顯示左轉燈光或手勢，看清無來往車輛，並注意行
    人通過，始得迴轉。道路交通規則第94條第3項前段、第106
    條第5款亦有明文。又損害之發生或擴大，被害人與有過失
    者，法院得減輕賠償金額，或免除之，民法第217條第1項定
    有明文。且此項規定之目的，在謀求加害人與被害人間之公
    平，故在裁判上法院得以職權減輕或免除之（最高法院85年
    台上字第1756號判例意旨參照）。
二、就本件車禍發生之過程，經本院當庭勘驗證物袋內光碟資料
    夾中檔案，勘驗結果如下：①勘驗幼獅路2段3號07時50分08
    秒檔案：畫面時間顯示07：50：01至11秒：此時交通號誌為
    綠燈，在畫面左上方設交通號誌下方附黃色公告處，有一台
    白色自用小客車（即原告所有車牌號碼000-0000自用小客車
    ，下稱系爭車輛）正迴轉至對向車道，車身橫停在對向車道
    上，在系爭車輛向後倒車時，有一台機車（即被告所有車牌
    號碼000-000普通重型機車，下稱被告機車）繞到系爭車輛
    前方欲繼續直行，此時系爭車輛向前繼續迴轉，雙方發生碰
    撞。②勘驗幼獅路2段3號02時43分11秒檔案，該檔案為系爭
    車輛行車紀錄器檔案：畫面時間顯示2021/02/03，02：43：
    01至11秒：此時交通號誌為綠燈，系爭車輛直行於幼獅路，
    並於黃虛線處迴轉至對向車道，再向後微倒車，隨即向前行
    駛，適被告機車沿路面白線邊緣駛至，兩車發生碰撞。
三、依上開勘驗結果、道路交通事故調查表、現場圖、車禍現場
    照片，系爭車輛受損部位為前車頭，被告機車受損部位為左
    側車身等節相互勾稽以觀，可知被告機車係沿桃園市楊梅區
    幼獅路2段往平鎮方向行駛之直行車輛，系爭車輛則係行駛
    於被告機車對向車道之迴轉車輛。依上規定，系爭車輛本應
    看清對向車道有無來往車輛，始得迴轉，卻於第一次迴轉未
    過倒車時，未注意並禮讓直行之被告機車先行，即貿然向前
    續行迴轉，且當時並無不能注意之情事，原告卻疏未注意及
    此，因而發生本件事故，其有過失甚明。而被告機車雖係原
    告對向車道之直行車輛，依法固享有路權，然被告於警詢時
    自陳已看見原告在迴轉，係看對方停下來，才繼續往前直行
    等語（本院卷第19頁），是被告已知原告在迴轉，且未迴轉
    成功，卻疏未注意車前狀況，仍貿然向前直行，致系爭車輛
    「前車頭」撞擊被告機車「左側車身」，因而肇生本件事故
    ，被告機車亦屬有過失，是原告請求被告負損害賠償責任，
    自屬有據。桃園市政府警察局道路交通事故初步分析研判表
    ，亦同此見解。
四、本院審酌本件事故之發生過程，認原告迴轉時本應注意並確
    認往來行駛之車輛，卻未注意並禮讓直行之被告機車先行，
    顯見其過失行為在先，屬製造風險之一方；而被告機車雖負
    有未注意車前狀況之過失，然被告機車依法本享有路權，如
    原告能隨時注意對向行進之車輛，本件車禍應不致發生，故
    原告所負之過失衡情較重甚明，則原告就本件車禍之發生，
    應負7/10之過失責任，被告應負之與有過失程度則以3/10為
    適當。原告固主張其已放慢速度迴轉，係被告機車行駛於路
    面邊線外側，突然自原告右側超車，致原告反應不及而發生
    碰撞，本件肇因應係被告機車超速及不當超車所致，與原告
    迴轉行為無相當因果關係云云，然原告就此並未舉證以實其
    說，且與卷內跡證不符，自難為有利原告之認定。再者，被
    告本係沿幼獅路2段往平鎮方向行駛之直行車輛，依法具有
    優先行駛之路權，系爭車輛迴轉至對向車道，本即負有注意
    對向車道來車並禮讓該車道直行車先行之義務，自不因原告
    車身迴轉進入對向車道，或其迴轉速度趨緩，而減免其應負
    之義務，原告上開主張，洵無足採。
五、負損害賠償責任者，除法律另有規定或契約另有訂定外，應
    回復他方損害發生前之原狀；因回復原狀而應給付金錢者，
    自損害發生時起，加給利息；第1項情形，債權人得請求支
    付回復原狀所必要之費用，以代回復原狀，民法第213條定
    有明文。又物被毀損時，被害人除得依民法第196條請求賠
    償外，並不排除民法第213條至第215條之適用。依民法第19
    6條請求賠償物被毀損所減少之價額，得以修復費用為估定
    之標準，但以必要者為限（例如︰修理材料以新品換舊品，
    應予折舊），最高法院77年度第9次民事庭會議決議（一）
    可資參照。是系爭車輛之修理以新零件更換被毀損之舊零件
    ，則以修理費作為損害賠償之依據時，自應將零件折舊部分
    予以扣除。依行政院所頒固定資產耐用年數表及固定資產折
    舊率之規定，非運輸業用客車之耐用年數為5年，依定率遞
    減法每年折舊1000分之369，其最後1年之折舊額，加歷年折
    舊累計額，其總和不得超過該資產成本原額之10分之9，另
    依營利事業所得稅查核準則第95條第6項規定「固定資產提
    列折舊採用平均法、定率遞減法或年數合計法者，以一年為
    計算單位；其使用期間未滿一年者，按實際使用之月數相當
    於全年之比例計算之；不滿一月者，以月計」。系爭車輛自
    出廠日民國106年9月，迄本件車禍發生時即110年2月3 日，
    已使用3年6月，則零件新臺幣(下同)35,033元扣除折舊後之
    修復費用估定為7,178元（計算式詳如附表所示），與工資2
    9,988元，合計為37,166元，再乘以上開過失比例後，原告
    得主張被告應負損害賠償責任之金額，即以11,150元始為可
    採（計算式：37,166元×0.3＝11,150元，元以下四捨五入）
    。原告逾此金額之請求，應予駁回。
六、至原告主張因本件訴訟需前往警局製作筆錄及開庭，而受有
    交通費10,468元之損失云云，惟原告前往警局、出庭所耗費
    之時間、交通，乃其公民訴訟權利之行使，縱其因此支出一
    定之勞費，亦難認與被告之侵權行為有相當因果關係，原告
    此部分之請求，於法無據，不應准許。綜上，原告得向被告
    請求賠償之金額為車輛維修費11,150元，逾此範圍請求，洵
    屬無據，應予駁回。
中　　華　　民　　國　　111 　年　　5 　　月　　12　　日
                  中壢簡易庭      法  官  江碧珊
以上為正本係照原本作成。
如不服本判決，須以違背法令為理由，於判決送達後二十日內向
本庭（桃園市○○區○○路0 段000 號）提出上訴狀。（須按他
造當事人之人數附繕本）。如委任律師提起上訴者，應一併繳納
上訴審裁判費。
中　　華　　民　　國　　111 　年　　5 　　月　　12　　日
                                  書記官  張育誠
　　　　　　　　　　　　　　　　　
附表
-----
折舊時間           金額
第1年折舊值        35,033×0.369=12,927
第1年折舊後價值    35,033-12,927=22,106
第2年折舊值        22,106×0.369=8,157
第2年折舊後價值    22,106-8,157=13,949
第3年折舊值        13,949×0.369=5,147
第3年折舊後價值    13,949-5,147=8,802
第4年折舊值        8,802×0.369×(6/12)=1,624
第4年折舊後價值    8,802-1,624=7,178